【裁判字號】    92,台上,3403
【裁判日期】    920619
【裁判案由】    偽造文書
【裁判全文】
最高法院刑事判決                              九十二年度台上字第三四０三號
    上  訴  人  台灣高等法院台中分院檢察署檢察官
    被      告  甲○○
右上訴人因被告偽造文書案件，不服台灣高等法院台中分院中華民國九十一年十二月
十九日第二審更審判決（九十一年度重上更(二)字第一七八號，起訴案號：台灣台中地
方法院檢察署八十四年度偵續字第一六四號），提起上訴，本院判決如左：
    主  文
上訴駁回。
    理  由
按刑事訴訟法第三百七十七條規定：上訴於第三審法院，非以判決違背法令為理由，
不得為之。是提起第三審上訴，應以原判決違背法令為理由，係屬法定要件，如果上
訴理由狀未依據卷內訴訟資料，具體指摘原判決不適用何種法則或如何適用不當，或
所指摘原判決違法情事，顯與法律規定得為第三審上訴理由之違法情形，不相適合時
，均應認其上訴為違背法律上之程式，予以駁回。本件原判決就公訴意旨略謂：被告
甲○○於民國七十年三月二十日出資新台幣（下同）三百萬元為暗股，受讓告訴人黃
登煌就掛裕建設股份有限公司（下稱掛裕公司）投資興建台中市○○○段復興社區○
○段○村路社區房屋全部股份所持有之百分之十五之股權，經與告訴人書立讓渡書、
同意書為據。被告明知該項投資因建築業景氣不佳，造成虧本，其投資款已全部虧盡
，無法回收，又見掛裕公司於七十三年一月七日改組後，在告訴人經營下已有起色，
不甘其投資為暗股之三百萬元血本無歸，竟意圖使告訴人受刑事處分，約於八十一年
間某日，在不詳地點，將其所收執之上開同意書之製作日期故意變造為「七十三年一
月三十一日」，供為其對新改組之掛裕公司仍保有股權之憑據，並免其欲就三百萬元
投資事件控告告訴人涉犯詐欺、侵占、背信等罪嫌而罹於十年之追訴時效。嗣被告於
八十一年十一月十四日，持上開變造之同意書，向台灣台中地方法院提起自訴，虛構
其交付三百萬元予告訴人投資為暗股，十餘年來，告訴人未曾對其為投資盈餘報酬之
分配，也未與其會算，又否認其對新改組之掛裕公司持有原所受讓之股份，將其原所
出資之股金及應獲分配之公司盈餘悉數占為己有等不實之事項，誣指告訴人涉犯侵占
、詐欺、背信等罪嫌，使法院進行無益之審判，致告訴人飽受訟累，認被告牽連犯有
刑法第二百十六條、第二百十條及第一百六十九條之罪嫌云云。經審理結果，不能證
明被告犯罪，因而維持第一審諭知被告無罪之判決，駁回檢察官在第二審之上訴。從
形式上觀察，並無違背法令之情形存在。
上訴意旨略以：（一）、本件同意書係陳麗華所書，製作時有無書寫日期，可傳陳麗
華為證，原審未依聲請傳喚調查，亦未說明不予調查之理由，有應於審判期日調查之
證據未予調查之違法。（二）、同意書製作日期距今已二十年，告訴人供述之製作日
期有所出入，實屬正常，原審不予採信，與經驗法則有違；告訴人於掛裕公司七十三
年一月七日改組後之持股為百分之二十二點五，告訴人與被告訂立該同意書時，自會
以實際持股為準，然同意書上記載告訴人持股百分之二十四，可見實際製作日期應在
掛裕公司改組之前，原判決認告訴人之實際持股需待股份變更登記始得認定，顯違背
證據法則；被告借給掛裕公司之款項，告訴人於七十三年一月即與其會算清楚，以後
無需再付利息，自無再立同意書並約定利息如何計算之理，可見同意書在此之前已製
作完成。原審未詳究全部證據及被告變造文書之原因，即採信被告之辯解，有判決不
適用法則及適用不當之違法云云。惟查證據之證明力如何，事實審法院依自由心證之
原則，本有斟酌取捨之權，苟本於確信定其取捨，並不違背經驗法則或論理法則，即
不得任意指為違法。本件原審已在判決內說明其就案內所有證據本於調查所得心證，
分別定其取捨而為判斷之理由，從形式上審查，既與客觀存在之經驗法則及論理法則
無違，自屬原審採證認事之適法職權行使，不容上訴意旨任意指摘。次查刑事訴訟法
第三百七十九條第十款所稱應調查之證據，係指與待證事實有重要關係，在客觀上認
為應行調查者而言。告訴人與被告對該同意書之內容未經變更、其上原無製作日期及
被告自行在其持有之同意書上記載「73  」字樣等情，均不否認，僅告訴人主張同意
書係七十年三月間製作，被告於八十一年間始虛載「73  」字樣，被告則辯稱同意書
係七十三年一月三十一日製作，伊發現未載日期，自行補載「73  」，以為備查，二
者對此有所不同而已。茲被告對於同意書上原未書寫日期，該日期係其嗣後自行填載
之事實既不否認，則陳麗華製作同意書時有無書寫日期，即無調查之必要性。原審就
此雖未於判決內特加說明毋庸調查之理由，但此單純訴訟程序上之瑕疵，對判決本旨
不生任何影響，依刑事訴訟法第三百八十條之規定，仍不得執為適法之第三審上訴理
由。是本件上訴違背法律上之程式，應予駁回。
據上論結，應依刑事訴訟法第三百九十五條前段，判決如主文。
中      華      民      國    九十二    年      六      月     十九     日
                              最高法院刑事第十二庭
                                  審判長法官  張  淳  淙
                                        法官  謝  俊  雄
                                        法官  蘇  振  堂
                                        法官  張  春  福
                                        法官  呂  丹  玉
      右正本證明與原本無異
                                              書  記  官
中      華      民      國    九十二    年      六      月    二十七    日
                                                                      Ｑ


司法院資訊處製作；財團法人民間司法改革基金會備份。
